# 请教陈版：加工还是购销

提问人：跨度防护 时间：2019-12-03 06:30:24
案例：一、IPO公司甲业务：主要利用低含量废铜（含铜量10%-90% 不等）
生产出高含量铜（含铜量99.99%）。产出高含量铜需经过多道工序（不同含量含铜材料在该等工序中持续投入）。 2019 年，甲与乙签订 “委托加工合同”，乙委托甲加工低含量铜，甲加工成高含量铜返还给乙；甲先交高含量铜后提低含量铜，提货含铜量不得超过已交铜的含铜量（即甲返还给乙的数量 = 乙委托甲加工的含铜量）。加工费（含税单价）：按照高含量铜提货当月市价核算加工费，即加工费与铜价相关，铜价越高加工费越高。铜价越高加工费越高的原因是：若铜价高，市场就好，甲可以自己生产并出售高含量铜，否则乙占用了甲的生产资源，再不提价的话，甲则选择自行生产。 甲生产特点： 1 、生产中铜材料无处不在，无法追踪特定低含量铜材料对应产出的高含量铜； 2 、甲有自己的高含量铜生产及出售业务，所需材料低含量铜自行采购，上述加工业务占比极小； 3 、甲给乙的高含量铜也可以卖给其他客户，即甲出产的高含量铜具有同质性； 4 、就甲对乙的加工而言，加工过程复杂，物料测功能和形态发生了本质变化。
二、对于该业务的处理有两种方案： 1 、方案一：根据受托加工进行账务处理甲按照受托加工进行账务处理。由于产出的高含量铜具有同质性，可不要求材料与产品的一一对应关系。（ 1 ）加工成本核算：① 由于双方按照含铜量（非毛重）确定交货数量，因此根据受托发出的高含量铜的料工费占比（甲自行生产核算的），将辅料、工、费作为加工成本；② 由于目前受托加工取得的铜材料投入生产经过多道工序，亦产出数量较大的半成品，无法追踪铜材料轨迹，因此日常不核算加工成本，待交铜后，将加工成本（主营业务成本）从公司生产的铜（库存商品）中转出（不区分普通生产和加工生产，亦无法区分）。（ 2 ）由于甲先交高含量铜后取得铜材料，如按上述原则进行账务处理，将存在如下问题：① 先交货是否转入发出商品核算？但发出商品的逻辑似乎与 “验收确认收入” 相关，此处生产还未开始，在其他流动资产核算？② 由于无法追踪铜材料生产轨迹，何时确认加工义务的完成（确认收入），根据高含量铜生产周期？如是，需要取得外部证据吗？ 2 、方案二：根据非货币性资产交换进行账务处理根据新非货币性资产交换准则，关于存货的交换不适用非货币性资产交换准则，因此按照收入准则进行账务处理。（ 1 ）总原则：将取得的材料作为购进、发出的产品作为销售处理，销售对价为现金对价（加工费）和非现金对价（低含量铜材料）。（ 2 ）由于公司先交铜后取得铜材料：① 先交货转入发出商品核算；收入金额根据现金对价（加工费）和非现金对价的公允价值确定；② 成本为产出结转的高含量铜成本。账务处理如下：<1> 先交高含量铜时，确认收入：借：应收账款 （金额 =加工费 +公允价值）贷：主营业务收入（金额 =加工费+公允价值）
借：发出商品 （金额 =结转的高含量铜成本）贷：库存商品 （金额 = 结转的高含量铜成本）
<2> 取得铜材料时借：原材料 （金额 = 公允价值）贷：应收账款 （金额 = 公允价值）
<3> 取得加工费时借：银行存款 （金额 = 加工费）贷：应收账款 （金额 = 加工费）
（ 3 ）问题：①该业务仅开具加工费发票，若采用此原则，将导致税会差异；
如何处理？② 先交高含量铜与后取得低含量铜存在时间差异，非现金对价的公允价值是根据哪个时间点确定？若根据先交铜的时间确定，后续不会调整应收账款；若根据后取得铜的时间确定，则先根据先交铜的时间确定，后续在调整收入和应收？

回答人：chenyiwei
此问题处理的基本原则，可参考中国证监会发行监管部发布的《首发业务若干问题解答（二）》中的 “问题7”：
问题 7 、部分首发企业由客户提供或指定原材料供应，生产加工后向客户销售；部分首发企业向加工商提供原材料，加工后再予以购回。在实务中，前述业务是按照受托加工或委托加工业务，还是按照独立购销业务处理，如何区分？
答：通常来讲，委托加工是指由委托方提供原材料和主要材料，受托方按照委托方的要求制造货物并收取加工费和代垫部分辅助材料加工的业务。从形式上看，双方一般签订委托加工合同，合同价款表现为加工费，且加工费与受托方持有的主要材料价格变动无关。
实务中，发行人由客户提供或指定原材料供应，或向加工商提供原材料，加工后予以购回，应根据其交易业务实质区别于受托/委托加工业务进行会计处理。两者区别主要体现在以下方面：
(1)双方签订合同的属性类别，合同中主要条款，如价款确定基础和定价方式、物料转移风险归属的具体规定；
(2)生产加工方是否完全或主要承担了原材料生产加工中的保管和灭失、价格波动等风险；
(3)生产加工方是否具备对最终产品的完整销售定价权；
(4)生产加工方是否承担了最终产品销售对应账款的信用风险；
(5)生产加工方对原材料加工的复杂程度，加工物料在形态、功能等方面变化程度等。
对于由发行人将原材料提供给加工商之后，加工商仅进行简单的加工工序，物料的形态和功用方面并没有发生本质性的变化，并且发行人向加工商提供的原材料的销售价格由发行人确定，加工商不承担原材料价格波动的风险。
对于此类交易，通常按照委托加工业务处理，发行人按照原材料销售和回购的差额确认加工费，对于提供给加工商的原材料不应确认销售收入。
由客户提供或指定供应商的原材料采购价格由双方协商确定且与市场价格基本一致，购买和销售业务相对独立，双方约定所有权转移条款，公司对存货进行后续管理和核算，该客户没有保留原材料的继续管理权，产品销售时，公司与客户签订销售合同，销售价格包括主要材料、辅料、加工费、利润在内的全额销售价格，对于此类交易，通常应当按照实质重于形式原则认定是否为购销业务处理，从而确定是以全额法确认加工后成品的销售收入，还是仅将加工费确认为销售收入。
就主帖案例而言，综合来看，由于原材料和产成品都具有高度的同质性和可替换性，故实物不能一一对应、不能追踪实物流等问题，不应成为导致不能采用净额法的障碍。本案例中更重要的考虑因素是甲方并不承担一般存货风险（加工费虽有浮动，但不代表甲方承担原材料或产品的相关公允价值变动风险，相当于有一批货物始终有对应的销售合同），因此，个人更倾向于采用净额法。如果采用净额法，则在编制报表时应采用系统、合理的方式将相关的收入和采购对抵（具体对抵方法可能采用加权平均或者先进先出等假设确定），并将期末未完合同对应的存货数量和成本转为一项其他流动资产或者往来款项。

提问人：跨度防护 时间：2019-12-04 06:30:24
请教陈版：“如果采用净额法，则在编制报表时应采用系统、合理的方式将相关的收入和采购对抵（具体对抵方法可能采用加权平均或者先进先出等假设确定），并将期末未完合同对应的存货数量和成本转为一项其他流动资产或者往来款项。”
是否可以理解为按照委托加工处理，收入与采购相抵的金额实际就是加工费。如是，是否为（ 1 ）先交货在其他流动资产核算，金额为正常铜的成本，假设为 100 。借：其他流动资产 100 贷：库存商品 100 ；（ 2 ）低含量铜进来时，假设进来量大于出去的，借：原材料 100+2 贷：其他流动资产100 贷：其他应付款 2 ，“2”为暂估数据；（ 3 ）核算加工成本，借：库存商品-加工费 10 贷：生产成本 10 （ 4 ）销售时，加工费 30 。借：应收账款30 贷：收入 30 ，借：营业成本 10 贷：库存商品 10 ；（ 5 ）乙再交货时，借：其他流动资产 98 借：其他应付款 2 贷：库存商品 100 。

回答人：chenyiwei
基本可以这样理解。

提问人：跨度防护 时间：2019-12-07 06:30:09
案例：甲由于产能饱和，将部分订单交由乙处理。如甲接受其客户 5 个订单，甲交由由乙生产，乙生产时主要材料由乙自行采购，乙生产完成后，甲采购回来。由于产品需要一定的技术，甲向乙销售关键技术依附的材料，该部分材料占产品成本的比重较小。因此，乙既是甲的供应商、又是甲的客户。
请教陈版：甲并未提供主要材料给乙，产品均由甲向乙采购，不涉及加工费。
甲并不能对已售出的材料、取得前的产品进行控制，该业务是否仅为普通的购销业务，乙既是甲的供应商、又是甲的客户，符合商业逻辑。

回答人：chenyiwei
还是建议参考证监会发行部《首发业务若干问题解答（二）》中的 “问题7”
的原则判断。对此类业务，必须注意取得双方就该业务模式签订的框架协议，了解整个业务流程和交易的谈判过程，才能从整体上把握其经济实质，不能只看就单笔交易签订的具体采购合同、销售订单等。
对于甲向乙销售关键技术依附的材料，应关注该材料是否仅可用于乙制造并销售给甲的产品，或者其实物流能否单独跟踪、乙销售给甲的售价确定中对该部分关键技术材料作价的考虑等，以确定经济实质上是否属于委托加工。